---
title: "Érdekességek"
author: "Szabó Bence, Bodrácska Márk, Sklovskiy Dávid"
date: "11/24/2019"
output: html_document
---

Az alábbiakban megnézzük, hogy a hálózat hogyan reagál különböző paraméterezésekre, és ezek milyen érdekességeket fognak eredményezni.

Az alábbi paraméterekkel éves ablakméretre és késleltetés nélkül nézzük meg a hálózatot 2011.01.20-tól kezdődően:
```{r}
add_parameters("2011-01-30",0,360)
check_parameters()
calculate_correlation()
```
Minimum, maximum és átlag korreláció ettől a naptól nézve 2016.12.31-ig (mivel az ablak mérete 1 év, az első adat egy évvel később mutatkozik):

```{r}
plot_mmm()
```
A ploton jól látszik a 0 késleltetés következménye: az egymáshoz közeli lejáratú szerződések árai között közel 1-es korreláció figyelhető meg, emiatt a maximum végig 1.
Emellett az egymástól távolabb lejárattal rendelkezőek között kisebb a korreláció, de még a minimum sem éri el soha a 0,5-ös értéket. Azaz végig legalább közepesen erős, de többnyire erős korreláció jellemző.

Az alábbi ábrán a pontok egymástól való távolsága, a kapcsolatok színe és vastagsága jelzi a korreláció erősségét.
Ahogy a plotból is látszik, az első pár évben nagyon erős a korreláció:
```{r}
graph_plot(300)
```

Az élénk píros hőtérkép is ezt igazolja:

```{r}
heatmap(300)
```

2014 és 2015 gyengébb a kapcsolat, amit jelez a pontok nagyobb távolsága is, de a kapcsolat még mindig közepesen erős (szín):
```{r}
graph_plot(1000)
```

Az itt-ott "gyengülő korreláció" a hőtérképen is látható a világosabb cellák alakjában, de ez még mindig jóval meghaladja a 0-t:

```{r}
heatmap(1000)
```