---
title: "Riport"
author: "Szabó Bence, Bodrácska Márk, Sklovskiy Dávid"
date: "11/24/2019"
output: html_document
---
```{r definition, echo=FALSE}
return_maker <- function(WTI_fut)
{
  ##the next function converts the raw dataset into a new one by making the returns from day n to day n + 1
  ##the first column remains the same as it is our date vector, and the first row is empty as we don't have data before the first day
  ## -!-this function is copied from out pprevious work because this code calculated the correlation with prices
  ## in this code i have changed ret_WTI_fut output name to WTI2 because this is the basic parameter in the original code
  #this function imports the dataset as well
  WTI_fut <- readxl::read_excel("WTI2.xlsx")
  n <- nrow(WTI_fut)
  m <- ncol(WTI_fut)
  ret_WTI_fut <- matrix(nrow = n, ncol = m)
  for (i in 2:n)
  {
    for (j in 2:m)
    {
      ret_WTI_fut[i,j] <- (WTI_fut[[i,j]] / WTI_fut[[i-1,j]]) - 1
    }
  }
  # for ciklus 2-tol megy, alapbol a ret matrix a 2 oszlopbol tolti fel. a cbind pedig a dĂ©tumot berakja a ret elĂ©, de lesz egy ures oszlop
  ret_WTI_fut <- cbind(WTI_fut[,1], ret_WTI_fut)
  WTI2 <<- data.frame(ret_WTI_fut[-1,-2])
  colnames(WTI2) = colnames(WTI_fut)
  adat_kezdo<<-WTI2[1,1]
  # View(ret_WTI_fut)
  head(WTI2, n=10)
}

add_parameters <- function(startDate,kesleltet,ablak_meret){
  kezdo_datum  <<- startDate
  kesleltet <<- kesleltet
  ablak_meret <<- ablak_meret
}
check_parameters <-
  function() {
    
    # check the type of the start date
    if (typeof(kezdo_datum) != "character") {
      print("Character formátumba adja meg a kezdő és végdátumokat pl: \"2010-01-01\"")
      return(FALSE)
      
      # Ha karakterek, akkor megnĂ©zzĂĽk, hogy a fĂˇjlban megadott intervallumba esnek-e
    } else if (as.numeric(as.Date(kezdo_datum)) < as.numeric(as.Date(adat_kezdo)) ) {
      print(
        paste(
          "Kérjük olyan dátumot adjon meg, ami az elemzés intervallumába beleesik:"
        )
      )
      return(FALSE)
      
      # LeellenĂµrizzĂĽk, hogy a tĂ¶bbi paramĂ©tert egĂ©sz szĂˇm formĂˇtumban adta meg
    } else if (typeof(kesleltet) != "double" ||
               typeof(ablak_meret) != "double") {
      print("Kérjük a dátumokon kívüli paramétereket egész számok formájában adja meg.")
      return(FALSE)
      
      # check the non-negativity of the the lagg/kesletet
    } else if (kesleltet < 0 ) {
      print("Negatív a késleltetés")
      return(FALSE)
      
    }
    return(TRUE)
  }

calculate_correlation <-
  function() {
    the_data <- WTI2
    vegso<-nrow(WTI2)-1 #-1 as one column kept for the date vector
    kezdo_datum_num=as.numeric(as.Date(kezdo_datum))-as.numeric(as.Date(adat_kezdo))
    #insert adat_kezdo as i forgot it
    m<- vegso - ablak_meret-kezdo_datum_num
    n <- ncol(WTI2)-1
    CorMatrixCol=n*(n-1)/2# this is the number of columns that contains correlations +1 as date vector [first one]
    pairedCorrelation <- matrix(nrow=m,ncol=CorMatrixCol)
    z=1
    for(i in 1:(n-1)){
      for (j in (i+1):n){
        
        for(k in 1:m){
          pairedCorrelation[k,z] <- cor(the_data[[1 + i]][(k-1+kezdo_datum_num):(k-1+kezdo_datum_num+ablak_meret)],
                                        the_data[[1 + j]][(k-1+kezdo_datum_num+kesleltet):(k-1+kezdo_datum_num+ablak_meret+kesleltet)])
        }
        z=z+1
        
      }
    } # here we correlate each asset with each other
    TimeVector <<- vector(length=m)
    for(k in 1:m){
      if(kezdo_datum_num!=0){
        TimeVector[k]<<-as.Date(the_data[k+kezdo_datum_num+ablak_meret,1])
      }else{
        TimeVector[k]<<-as.Date(the_data[k,1])
      }
      class(TimeVector) <<- "Date"
    } # here we fill up the corr-matrix with dates
    CorrelationMatrix <<- data.frame(TimeVector,pairedCorrelation)
    MinAvgMaxVal <- matrix(nrow = m,ncol=3)
    for(i in 1:m){ #here we fill the average,min,max vectors to the matrix. First column is date
      MinAvgMaxVal[i,1]<-min(pairedCorrelation[i,])
      MinAvgMaxVal[i,2]<-mean(pairedCorrelation[i,])
      MinAvgMaxVal[i,3]<-max(pairedCorrelation[i,])
    }
    
    MinAvgMax<<-data.frame(TimeVector,MinAvgMaxVal)
    rm(MinAvgMaxVal,pairedCorrelation)
    return()
  }

graph_plot <- function(day_num){
  
  col_list = list()
  for(i in (1:23)){
    for(j in (i+1):24){
      colname = paste("CL", i ,"-CL", j)
      col_list[(i-1)*24+j] = colname
    }
  }
  col_list[sapply(col_list, is.null)] <- NULL
  
  colnames(CorrelationMatrix) = c("Date", col_list)
  
  #atirni az oszlopneveket, utana kinyerni belole adott napokra a halozatot es abrazolni
  
  random_nap = CorrelationMatrix[day_num,]
  random_nap_matrix = matrix(nrow=24, ncol=24)
  
  list=list()
  for(i in (1:24)){
    label=paste("CL", i)
    list[i]=label
  }
  
  rownames(random_nap_matrix) = list
  colnames(random_nap_matrix) = list
  
  for(i in (1:23)){
    for(j in (i+1):24){
      random_nap_matrix[i,j] = random_nap[1,(i-1)*(24-i)+(j-i)+1]
      random_nap_matrix[j,i] = random_nap[1,(i-1)*(24-i)+(j-i)+1]
    }
  }

  corrr::network_plot(random_nap_matrix)
  
}

heatmap <- function(day_num) {
  col_list = list()
  for(i in (1:23)){
    for(j in (i+1):24){
      colname = paste("CL", i ,"-CL", j)
      col_list[(i-1)*24+j] = colname
    }
  }
  col_list[sapply(col_list, is.null)] <- NULL
  
  colnames(CorrelationMatrix) = c("Date", col_list)
  
  #atirni az oszlopneveket, utana kinyerni belole adott napokra a halozatot es abrazolni
  
  random_nap = CorrelationMatrix[day_num,]
  random_nap_matrix = matrix(nrow=24, ncol=24)
  
  list=list()
  for(i in (1:24)){
    label=paste("CL", i)
    list[i]=label
  }
  
  rownames(random_nap_matrix) = list
  colnames(random_nap_matrix) = list
  
  for(i in (1:23)){
    for(j in (i+1):24){
      random_nap_matrix[i,j] = random_nap[1,(i-1)*(24-i)+(j-i)+1]
      random_nap_matrix[j,i] = random_nap[1,(i-1)*(24-i)+(j-i)+1]
    }
  }
  
  
  melted_cormat <- reshape2::melt(random_nap_matrix, na.rm = TRUE)
  ggplot2::ggplot(data = melted_cormat, ggplot2::aes(Var2, Var1, fill = value))+
    ggplot2::geom_tile(color = "white")+
    ggplot2::scale_fill_gradient2(low = "blue", high = "red", mid = "white", 
                         midpoint = 0, limit = c(-1,1), space = "Lab", 
                         name="Correlation") +
    ggplot2::theme_minimal()+ 
    ggplot2::theme(axis.text.x = ggplot2::element_text(angle = 45, vjust = 1, 
                                     size = 12, hjust = 1))+
    ggplot2::coord_fixed()
  
}

plot_mmm <<- function(){
  
  plot(MinAvgMax[,1], MinAvgMax[,2], "l", col = "red", xlab = "Time", ylab = "Variables", main = "Mean,Minimum,Maximum", ylim=c(min(MinAvgMax[,2]),max(MinAvgMax[,4])))
  
  lines(MinAvgMax[,1], MinAvgMax[,3], "l", col = "blue")
  
  lines(MinAvgMax[,1], MinAvgMax[,4], "l", col="green")
  
  legend("bottomleft", legend = c("Minimum","Average","Maximum"),fill=c("red","blue","green"))
  
}


```
## Program bemutatása

Ebben a riportban bemutatjuk elkészült munkánk. A cél a kőolaj különböző lejáratú termékeiből létrejött hálózat vizsgálata. Első lépésben a return_maker függvénnyel létrehozunk egy hozammátrixot a kapott kőolajadatokból. Látható az első 10 dátumra kapott hozamok mind a 24 lejáratra.
```{r}
return_maker()
```
Ezután hozzáadjuk a paramétereket(kezdő dátum, késleltetés, ablakméret), és ezeket ellenőrizzük. Ha valami nem stimmel, a program hibaüzenetet ír ki.
```{r}
add_parameters(2010-01-30,0,20)
check_parameters()

add_parameters("1990-02-07",0,20)
check_parameters()

add_parameters("2011-01-30",-5,20)
check_parameters()

add_parameters("2011-01-30",0,20)
check_parameters()
```
A következő lépés a korrelációs mátrix kiszámolása. Minden eszközt mindennel összepárosítunk, a számolást a calculate_correlation függvény végzi, a mátrix után kiszámolja az adott napok átlagát, maximumát, minimumát.
```{r}
calculate_correlation()
```
A plot_mmm függvény a három idősort ábrázolja(átlag, maximum, minimum). Ezen ábra segítségével már egy kezdőleges képet kaphatunk a hálózat összekötöttségéről.
```{r}
plot_mmm()
```
Végül a hálozatot ábrázoljuk kétféle plot-tal. Ehhez ki kell választanunk egy bizonyos napot, amire meg szeretnénk nézni az adott napi hálót. Az első(a graph_plot() függvény használatával) egy gráfszerű ábra, ahol a színek és a vastagságok jelzik a korreláció erősségét.
```{r}
graph_plot(3)
```
A másik pedig egy hőtérkép, amely a korrelációs mátrix mezőit színezi be a korreláció nagyságától és irányától függően.
```{r}
heatmap(3)
```



## Elemzés

A következőkben megnézzük, hogy a hálózat hogyan reagál különböző paraméterezésekre, és ezek milyen érdekességeket fognak eredményezni.

Az alábbi paraméterekkel éves ablakméretre és késleltetés nélkül nézzük meg a hálózatot 2011.01.20-tól kezdődően:
```{r}
add_parameters("2011-01-30",0,360)
check_parameters()
calculate_correlation()
```
Minimum, maximum és átlag korreláció ettől a naptól nézve 2016.12.31-ig (mivel az ablak mérete 1 év, az első adat egy évvel később mutatkozik):

```{r}
plot_mmm()
```
A ploton jól látszik a 0 késleltetés következménye: az egymáshoz közeli lejáratú szerződések árai között közel 1-es korreláció figyelhető meg, emiatt a maximum végig 1.
Emellett a minimum 2014 és 2015 között a legkisebb, de még így sem éri el soha a 0,5-ös korrelációt, azaz végig legalább közepesen erős maradt. Egyébként, ahogy azt majd később látni fogjuk, a korreláció gyengülése a rövid lejáratú, CL1-CL6 eszközökhöz köthető.

Az alábbi ábrán a pontok egymástól való távolsága, a kapcsolatok színe és vastagsága jelzi a korreláció erősségét.
Ahogy a plotból is látszik, az első pár évben nagyon erős a korreláció:
```{r}
graph_plot(300)
```

Az élénk píros hőtérkép is ezt igazolja:

```{r}
heatmap(300)
```

2014 és 2015 gyengébb a kapcsolat, de amint látjuk, ezt csak az 1-6 hónapos lejáratú szerződések okozzák, amelyekből 1-3 lejáratúak egy-egy önálló klasztert, illetve 4-6 egy együttes klasztert alakítanak.
```{r}
graph_plot(1000)
```
Ez érdekes megfigyelés, hiszen azt várjuk, hogy az egymáshoz közel közel levő, ráadásul rövid lejáratú szerződések korrelációja nagyon magas, ha nem a legmagasabb lesz.

Az itt-ott "gyengülő korreláció" a hőtérképen is látható a világosabb cellák alakjában, de ez még mindig jóval meghaladja a 0-t:

```{r}
heatmap(1000)
```